臺灣苗栗地方法院民事判決　　　　　　　　　　　九十三年度簡上字第一二號
　　上　訴　人　甲○○
　　被　上訴人　乙○○
右當事人間請求給付票款事件，上訴人對於民國九十三年一月七日本院苗栗簡易庭九
十二年度苗簡字第四二七號第一審判決提起上訴，本院於民國九十三年六月二十八日
言詞辯論終結，判決如下：
    主    文
上訴駁回。
第二審訴訟費用由上訴人負擔。
    事    實
甲、上訴人方面：
  壹、聲明：
    一、原判決廢棄。
    二、被上訴人應給付上訴人新臺幣（下同）三十萬元，及自民國九十一年十月十
        六日起至清償日止按週年利率百分之六計算之利息。
  貳、陳述：除與原審判決書記載相同者茲予引用外，補稱：
    一、上訴人向臺灣新竹地方法院（下稱新竹地院）具狀聲請發支付命令前，因聽
        聞被上訴人即將隱匿財產，恐日後有不能強制執行或甚難執行之虞，遂先行
        於九十二年三月十二日聲請假扣押，經新竹地院九十二年度裁全字第四一二
        號裁定准予上訴人以十萬元供擔保後，得對於被上訴人之財產於三十萬元之
        範圍內實施假扣押，上訴人據此供擔保後聲請新竹地院九十二年度執全字第
        二一○號實施強制執行，經該院核發執行命令諭知：「債務人乙○○服務於
        貴局每月應領薪津（包括各種津貼、補助費、獎金及一切所得在內）在三分
        之一範圍內予以扣押，並靜待本院處理」。該執行命令係屬假扣押之執行命
        令，非上訴人依終局執行名義聲請強制執行所核發之收取命令，是被上訴人
        之薪津三分之一雖獲扣押，惟上訴人尚未依法收取，被上訴人於原審指稱已
        將薪津三分之一代扣撥交上訴人云云，並不實在。
    二、嗣上訴人於九十二年四月二十五日向被上訴人服務所在地之管轄法院即新竹
        地院具狀聲請支付命令，雖曾獲該院核發九十二年度促字第一一六○二號支
        付命令，惟經上訴人依該院通知補正被上訴人之
        新院昭民甲字第二○一一四號函通知上訴人：「‧‧按台端陳報相對人乙○
        ○之住居所，依督促程序之規定，債務人乙○○住所非本院管轄，請循民事
        訴訟或向專屬管轄法院聲請，請查照」，故該件支付命令並未獲核發確定證
        明書，上訴人並未取得執行名義。
    三、上訴人接獲上開函示後，乃以同一事實及法律關係向專屬管轄之本院聲請發
        支付命令，並獲核發九十二年度促字第一三二六七號支付命令，經被上訴人
        聲明異議後成為本件訴訟，是本件訴訟並非非訟事件之重複提起甚明，原審
        判決認本件訴訟乃非訟事件之重複提起，欠缺權利保護要件，依上訴人所述
        事實，在法律上顯無理由，爰不經言詞辯論，逕以判決駁回之云云，自有違
        誤。
  參、證據：除援用原審之立證方法外；補提：新竹地院九十二年度執全字第二一○
      號執行命令、新竹地院新院昭民甲字第二○一一四號函（均影本）各一件為證
      ；並聲請本院向新竹地院調取九十二年度裁全字第四一二號假扣押卷宗及九十
      二年度執全字第二一○號假扣押執行卷宗。
乙、被上訴人方面：未於言詞辯論期日到場，亦未提出書狀作何聲明或陳述。
丙、本院依職權調取本院九十二年度促字第一三二六七號支付命令卷；及向新竹地院
    調取九十二年度促字第一一六○二號支付命令卷。
    理  　由
甲、程序方面：
    被上訴人經合法通知，未於言詞辯論期日到場，核無民事訴訟法第三百八十六條
    各款所列情形，爰依上訴人之聲請，由其一造辯論而為判決。
乙、實體方面：
  一、上訴人於原審起訴主張：上訴人執有由被上訴人背書，發票日九十一年十月十
      五日，票號ＡＡ0000000號，票面金額三十萬元之支票乙紙，詎屆期提
      示竟因存款不足遭退票，屢催仍未獲置理，爰基於票據法律關係，請求被上訴
      人應給付三十萬元，及自九十一年十月十六日起至清償日止，按週年利率百分
      之六計算之利息等語。被上訴人則以：上訴人已自九十二年四月起查封被上訴
      人每月三分之一之薪津，本院九十二年度促字第一三二六七號支付命令，實乃
      新竹地院九十二年度促字第一一六○二號支付命令之重案，應予銷案等語，資
      為抗辯。
  二、上訴人主張伊執有由被上訴人背書，發票日九十一年十月十五日，票號ＡＡ0
      000000號，票面金額三十萬元之支票乙紙，屆期提示遭退票等事實，業
      據其提出支票及退票理由單為證（附在本院支付命令卷），堪信為真實。惟上
      訴人主張被上訴人應給付上開票款一節，則為被上訴人所否認，並以本件乃新
      竹地院九十二年度促字第一一六○二號支付命令事件之重複提起，應予駁回等
      語置辯，是本件應審究者，厥為本件是否為新竹地院九十二年度促字第一一六
      ○二號支付命令事件之重複提起？上開新竹地院所核發之支付命令效力為何？
      經查：
  （一）上訴人前於九十二年四月二十五日（原審誤為同年五月五日），就上開原因
        事實及法律關係，向新竹地院聲請對被上訴人核發支付命令，經該法院以九
        十二年度促字第一一六○二號核發支付命令，並於九十二年五月十四日送達
        於被上訴人服務處所新竹市警察局第三分局，由被上訴人親收，被上訴人未
        提出異議；嗣後上訴人復於九十二年七月九日向本院就同一原因事實及法律
        關係聲請核發支付命令，經本院以九十二年度促字第一三二六七號核發支付
        命令，被上訴人則就此提出異議等情，業經本院依職權調取上開卷宗核閱屬
        實。
  （二）按「支付命令為裁定之一種，應以正本送達於債權人及債務人，既經送達，
        法院即應受其羈束（民事訴訟法第二百三十六條、第二百三十八條明文規定
        ）。故法院送達支付命令於債務人，因地址遷移而被退回，經債權人查報債
        務人之
        管轄之規定，惟既非不能送達，自仍應按債務人之現址送達」（司法院七十
        二年一月二十七日七二廳民三字第七一號函、七十八年十二月一日司法院第
        十六期司法業務研究會意見參照）。又「支付命令依民事訴訟法第五百十條
        規定，係屬專屬管轄，惟常有於裁定後，因送達不到，始知債務人於債權人
        聲請發支付命令前早已遷往他處，依法無管轄權，此時對已裁定之支付命令
        應如何處理？司法院第一廳研究結果認：按現址將支付命令送達債務人，除
        債務人於法定期間提出異議，視為起訴後，債務人另按訴之性質、種類，依
        法定其管轄權之有無外，該支付命令即屬確定」（臺灣高等法院暨所屬法院
        六十二年度法律座談會研討意見參照）。本件新竹地院九十二年度促字第一
        一六○二號支付命令，既已送達於被上訴人之服務處所，並由被上訴人親收
        在案，有送達證書附在新竹地院上開支付命令卷為憑，被上訴人復未提出異
        議，是該支付命令之聲請縱違背專屬管轄之規定，惟揆諸首揭說明，該支付
        命令應屬確定。茲新竹地院未據以核發確定證明書，逕通知上訴人另行向專
        屬管轄法院聲請，容有未洽，應由上訴人依法向新竹地院聲請核發確定證明
        書，以資取得執行名義。
  三、按「債務人對於支付命令未於法定期間提出異議者，支付命令與確定判決有同
      一效力，民事訴訟法第五百二十一條定有明文；確定支付命令之效力既與確定
      判決同，其經發該支付命令之法律關係，當事人自不得就之更行起訴，其訴即
      屬不合法（參見同法第四百條第一項及第二百四十九條第一項第七款規定）」
      ，最高法院七十一年度台上字第一七四二號裁判足資參照。本件新竹地院核發
      之上開支付命令既已確定，業如前述，已發生與確定判決相同之效力，是上訴
      人復於本院就同一原因事實及法律關係再行聲請支付命令，經被上訴人提出異
      議而成為本件訴訟，揆諸前揭說明，其訴即屬不合法。從而原審依上訴人所述
      之事實，認為在法律上顯無理由，爰不經言詞辯論，依民事訴訟法第二百四十
      九條第二項規定，判決駁回其訴，於法並無違誤，上訴意旨指摘原判決不當，
      求予廢棄改判，非有理由，應駁回其上訴。
  四、據上論結，本件上訴為無理由，依民事訴訟法第四百三十六條之一第三項、第
      四百四十九條第一項、第七十八條，判決如主文。
中　　　華　　　民　　　國　　九十三　　年　　　七　　月　　   十二　 　日
                                  民事庭審判長法    　官　陳鴻斌
                                        　　　法    　官　王萬金
                                      　　　　法　    官　黃佩韻
正本係照原本作成。
不得上訴。
中　　　華　　　民　　　國　　九十三　　年　 　七　 　月　    十二  　　日
                                              法院書記官　張麗琴
